臺灣新北地方法院刑事判決　　　　　　110年度審訴字第188號
公　訴　人　臺灣新北地方檢察署檢察官
被　　　告　郭俊德



上列被告因違反毒品危害防制條例案件，經檢察官提起公訴（
109 年度毒偵字第3910號、109 年度偵字第42706 號），被告於
本院準備程序中就被訴事實為有罪之陳述，經本院合議庭裁定由
受命法官獨任進行簡式審判程序，判決如下：
    主  文
郭俊德施用第一級毒品，累犯，處有期徒刑拾月；扣案之第一級
毒品海洛因陸包（驗餘淨重壹點參壹公克）、第二級毒品甲基安
非他命拾參包（驗餘淨重拾壹點捌捌貳捌公克），均沒收銷燬之
。
    事  實
一、郭俊德明知海洛因、甲基安非他命係毒品危害防制條例第2
    條第2 項第1 、2 款所規定之第一、二級毒品，依法不得持
    有、施用，為供己施用，竟仍於民國109 年6 月6 日12時許
    ，在桃園市桃園區中正路上某宮廟內，以各新臺幣（下同）
    1 萬5 千元之價格，向真實姓名年籍不詳綽號「B 哥」之成
    年男子購入第一級毒品海洛因6 包及第二級毒品甲基安非他
    命13包後，即基於施用第一、二級毒品之犯意，於同日下午
    某時，在其斯時位於桃園市○○區○○○路00號4 樓居所內
    ，自上開購入之海洛因、甲基安非他命中抽取少量，以將第
    一級毒品海洛因及第二級毒品甲基安非他命置入玻璃球吸食
    器燒烤後吸食其煙霧之方式，同時施用第一級毒品海洛因及
    第二級毒品甲基安非他命1 次。嗣於109 年6 月7 日23時30
    分許，郭俊德騎乘車牌號碼000-0000號普通重型機車搭載羅
    筠婷行經新北市新莊區光明路與樹林區俊英街口時，因形跡
    可疑而為警攔檢，經郭俊德、羅筠婷同意搜索，當場在不知
    情之羅筠婷（所涉持有第一級毒品罪嫌部分，經臺灣新北地
    方檢察署檢察官以109 年度偵字第42702 號為不起訴處分）
    所有之手提包內鐵盒中扣得郭俊德所有施用剩餘之上開第一
    級毒品海洛因6 包（驗前淨重1.34公克、驗餘淨重1.31公克
    ）、第二級毒品甲基安非他命13包（驗前淨重共11.9979 公
    克、驗餘淨重共11.8828 公克、純質淨重共9.3944公克），
    並經警採集其尿液送驗結果，呈嗎啡、安非他命及甲基安非
    他命陽性反應，始悉上情。
二、案經新北市政府警察局新莊分局報告臺灣新北地方檢察署檢
    察官偵查起訴。
    理  由
壹、程序方面：
    本件被告郭俊德所犯係死刑、無期徒刑、最輕本刑為3 年以
    上有期徒刑以外之罪，其於準備程序中就被訴事實為有罪之
    陳述，經法官告知簡式審判程序之旨，並聽取公訴人及被告
    之意見後，依刑事訴訟法第273 條之1 第1 項規定，由本院
    合議庭裁定由受命法官獨任進行簡式審判程序，且依刑事訴
    訟法第273 條之2 及第159 條第2 項規定，不適用傳聞法則
    有關限制證據能力之相關規定，合先敘明。
貳、實體方面：
一、上揭犯罪事實，業經被告郭俊德於警詢時、偵查中、本院準
    備程序及審理時均坦承不諱，核與證人羅筠婷於警詢中之證
    述大致相符，並有第一級毒品海洛因6 包、第二級毒品甲基
    安非他命13包扣案可資佐證及自願受搜索同意書2 份、新北
    市政府警察局新莊分局搜索扣押筆錄、扣押物品目錄表各1
    份、查獲現場及扣案物品照片共9 張附卷可稽（見109 年度
    毒偵字第3910號偵查卷第49、51、53至61、65至69頁）；而
    被告經警於109 年6 月8 日0 時50分許採尿送驗，結果呈嗎
    啡、安非他命及甲基安非他命陽性反應一節，亦有勘察採證
    同意書、新北市政府警察局受採集尿液檢體人姓名及檢體編
    號對照表（檢體編號：D0000000）、台灣檢驗科技股份有限
    公司109 年6 月19日出具之報告編號UL/2020/00000000號濫
    用藥物檢驗報告（檢體編號：D0000000）各1 份在卷可參（
    見同上偵查卷第75、77、127 頁）。另扣案之粉末6 包經送
    鑑定結果，驗前淨重1.34公克，驗餘淨重1.31公克，均檢出
    第一級毒品海洛因成分；扣案之白色或透明晶體13包經送鑑
    定結果，其中12包驗前淨重11.8100 公克，取樣0.0932公克
    鑑定用罄，驗餘淨重11.7168 公克，檢出第二級毒品甲基安
    非他命成分，純質淨重9.2354公克，另1 包驗前淨重0.1879
    公克，取樣0.0219公克鑑定用罄，驗餘淨重0.1660公克，檢
    出第二級毒品甲基安非他命成分，純質淨重0.1590公克等節
    ，復有法務部調查局濫用藥物實驗室109 年7 月3 日調科壹
    字第10923011030 號鑑定書、臺北榮民總醫院109 年8 月18
    日北榮毒鑑字第C0000000號毒品成分鑑定書、第C0000000-Q
    號毒品純度鑑定書各1 份附卷可佐（見同上偵查卷第129 、
    135 、137 頁），足認被告之自白與事實相符，堪以採信。
二、至公訴意旨雖認被告係於109 年6 月8 日0 時50分許為警採
    尿時點回溯26小時、96小時內之某時許，在不詳地點、以不
    詳方式，分別施用第一級毒品海洛因、第二級毒品甲基安非
    他，復另於109 年6 月6 日12時許購入扣案之第一級毒品海
    洛因6 包、第二級毒品甲基安非他命13包，惟被告於本院訊
    問時及準備程序中明確供承：我是在109 年6 月6 日跟「B
    哥」購買海洛因、甲基安非他命後，當天下午於桃園市八德
    區仁德一路的居所以玻璃球燒烤方式同時施用海洛因、甲基
    安非他命，我是混在一起施用，我施用的就是跟「B 哥」購
    買的那些海洛因、甲基安非他命；那天被扣到的毒品是我買
    了之後吸食剩下的，我是把2 種毒品混在一起吸食，不是分
    開吸食等語，本件亦無積極證據足資證明被告本次所施用之
    第一級毒品海洛因、第二級毒品甲基安非他命並非取自其上
    開向「B 哥」購入之海洛因、甲基安非他命中，且係於不同
    時間、以不同方式分別施用，輔以司法實務上亦曾見施用毒
    品者將海洛因及甲基安非他命混合施用之案例，依「罪證有
    疑，利於被告」之法理，本案尚難認定被告係分別施用海洛
    因及甲基安非他命，且係施用完畢後始購入扣案之第一級毒
    品海洛因及第二級毒品甲基安非他命，從而，本案被告施用
    第一、二級毒品之時間、地點、方式均應更正如上開事實欄
    所載。
三、被告為本件犯行後，毒品危害防制條例就施用毒品經觀察、
    勒戒或強制戒治執行完畢釋放後再為施用毒品之規定，業於
    109 年1 月15日修正公布，並自同年7 月15日生效施行，依
    修正後毒品危害防制條例第35條之1 第2 款規定，審判中之
    案件，由法院逕依修正後規定處理。經查，被告前因施用毒
    品案件，經依臺灣桃園地方法院108 年度毒聲字第84號裁定
    送觀察、勒戒後，認無繼續施用毒品傾向，於109 年5 月5
    日執行完畢釋放，並經臺灣桃園地方檢察署檢察官以109 年
    度毒偵緝字第154 、155 號為不起訴處分確定等情，有臺灣
    高等法院被告前案紀錄表1 份在卷可稽，是被告於109 年6
    月6 日下午某時再為本件施用第一、二級毒品犯行，顯係在
    上述被告經觀察、勒戒執行完畢釋放後3 年內再犯，自應依
    法追訴。綜上所述，本案事證明確，被告犯行，洵堪認定，
    應依法論科。
四、論罪科刑：
  ㈠核被告所為，係犯毒品危害防制條例第10條第1 項之施用第
    一級毒品罪及同條例第10條第2 項之施用第二級毒品罪。
  ㈡被告係於109 年6 月6 日12時許購入第一級毒品海洛因6 包
    、第二級毒品甲基安非他命13包後，於同日下午某時，自上
    開所購入之海洛因、甲基安非他命中抽取少量施用，已如前
    述，是被告施用第一、二級毒品海洛因、甲基安非他命前後
    持有第一、二級毒品海洛因、甲基安非他命之低度行為，應
    分別為施用之高度行為所吸收，均不另論罪；公訴意旨認被
    告持有扣案之第一、二級毒品部分，應與施用第一、二級毒
    品部分分論併罰，尚有未洽。
  ㈢被告以一行為同時施用第一級毒品海洛因、第二級毒品甲基
    安非他命，為想像競合犯，應依刑法第55條規定，從一重之
    施用第一級毒品罪論處。
  ㈣被告前①因竊盜案件，經臺灣高等法院高雄分院105 年度上
    易字第373 號判決判處有期徒刑6 月、6 月，應執行有期徒
    刑8 月確定；②因竊盜案件，經臺灣高雄地方法院106 年度
    簡字第3765號判決判處有期徒刑4 月確定，上開①、②各罪
    刑再經臺灣高等法院高雄分院107 年度聲字第809 號裁定應
    執行有期徒刑11月確定，於108 年3 月7 日執行完畢，此有
    臺灣高等法院被告前案紀錄表1 份附卷可考，是被告於受有
    期徒刑執行完畢後，5 年以內故意再犯本件有期徒刑以上之
    罪，為累犯。至司法院釋字第775 號解釋，依解釋文及理由
    之意旨，係指構成累犯者，不分情節，一律加重最低本刑，
    於不符合刑法第59條所定要件之情形下，致生行為人所受之
    刑罰超過其所應負擔罪責之個案，不符罪刑相當原則、比例
    原則。於此範圍內，在修正前，為避免發生上述罪刑不相當
    之情形，法院就該個案應裁量是否加重最低本刑；依此，該
    解釋係指個案應量處最低法定刑、又無法適用刑法第59條在
    內減輕規定之情形，法院應依此解釋意旨裁量不予加重最低
    本刑（最高法院108 年度台上字第338 號判決意旨參照）。
    經核本案犯罪並無此種情形，是加重法定最低度刑，尚不至
    於使行為人所受之刑罰超過其所應負擔罪責，而無上開解釋
    所指不符罪刑相當原則與比例原則之情形，爰依刑法第47條
    第1 項規定加重其刑。
  ㈤爰審酌被告明知海洛因、甲基安非他命屬政府禁制之第一級
    、第二級毒品，又前已因施用毒品案件經送觀察、勒戒，仍
    不能戒除毒癮，再次漠視法令禁制而犯本罪，顯見其戒除毒
    癮之意志薄弱，惟念其犯後坦承犯行，且施用毒品所生危害
    ，實以自戕身心健康為主，對於他人生命、身體、財產等法
    益，尚無明顯而重大之實害，並兼衡其素行、自陳國中畢業
    之智識程度，現從事鐵工工作、須寄錢回家撫養女兒之生活
    狀況等一切情狀，量處如主文所示之刑，以資懲儆。
四、沒收：
    扣案之海洛因6 包（驗餘淨重1.31公克）、甲基安非他命13
    包（驗餘淨重共11.8828 公克），屬查獲之第一、二級毒品
    ，不問屬於犯人與否，應依毒品危害防制條例第18條第1 項
    前段規定沒收銷燬之；而包裝前開第一級毒品海洛因之外包
    裝袋6 個、包裝上開第二級毒品甲基安非他命之外包裝袋13
    個，因包覆毒品，其上顯留有該毒品之殘渣，無論依何種方
    式均難與之完全析離，當應整體視之為毒品，與上開第一級
    毒品海洛因、第二級毒品甲基安非他命併同沒收銷燬；至於
    鑑驗用罄之部分，因已滅失，爰不再為沒收銷燬之諭知。
據上論斷，應依刑事訴訟法第273 條之1 第1 項、第299 條第1
項前段，毒品危害防制條例第10條第1 項、第2 項、第18條第1
項前段，刑法第11條、第47條第1 項、第55條，判決如主文。
本案經檢察官李超偉提起公訴，經檢察官張啓聰到庭執行職務。
中    華    民    國   110    年    11    月    24    日
                  刑事第二十五庭  法  官      曾淑娟
　
上列正本證明與原本無異。
如不服本判決，應於判決送達後20日內敘明上訴理由，向本院提
出上訴狀（應附繕本），上訴於臺灣高等法院。其未敘述上訴理
由者，應於上訴期間屆滿後20日內向本院補提理由書「切勿逕送
上級法院」。
　
                                   書記官     張佑慈
中    華    民    國   110    年    11    月    24    日
附錄本案論罪科刑法條全文：
毒品危害防制條例第10條
施用第一級毒品者，處6 月以上5 年以下有期徒刑。
施用第二級毒品者，處3 年以下有期徒刑。